【裁判字號】    99,上訴,135
【裁判日期】    990831
【裁判案由】    偽造有價證券等
【裁判全文】
臺灣高等法院花蓮分院刑事判決         99年度上訴字第135號
上  訴  人  乙○○
即  被  告
指定辯護人  陳信伍律師
上列上訴人因偽造有價證券等案件，不服臺灣臺東地方法院98年
度訴字第195號中華民國99年4月20日第一審判決（起訴案號：臺
灣臺東地方法院檢察署98年度偵緝字第98號），提起上訴，本院
判決如下：
    主  文
上訴駁回。
    事實及理由
一、依刑事訴訟法第350條、第361條、第362條、第367條規定，
    不服地方法院之第一審判決而上訴者，須提出上訴書狀，並
    應敘述具體理由，為上訴必備之程式；其所提出之上訴書狀
    並未敘述上訴理由，或僅曾以言詞陳述上訴理由者，均應於
    上訴期間屆滿後20日內補提理由書於第一審法院。第一審法
    院經形式審查，認逾期未補提上訴理由者，應定期間先命補
    正；逾期未補正者，為上訴不合法律上之程式，應以裁定駁
    回。倘已提出上訴理由，但所提非屬具體理由者，則由第二
    審法院以上訴不合法律上之程式，判決駁回。而所謂具體理
    由，必係依據卷內既有訴訟資料或提出新事證，指摘或表明
    第一審判決有何採證認事、用法或量刑等足以影響判決本旨
    之不當或違法，而構成應予撤銷之具體事由，始克當之（例
    如：依憑證據法則具體指出所採證據何以不具證據能力，或
    依憑卷證資料，明確指出所為證據證明力之判斷如何違背經
    驗、論理法則）；倘僅泛言原判決認定事實錯誤、違背法令
    、量刑失之過重或輕縱，而未依上揭意旨指出具體事由，或
    形式上雖已指出具體事由，然該事由縱使屬實，亦不足以認
    為原判決有何不當或違法者（例如：對不具有調查必要性之
    證據，法院未依聲請調查亦未說明理由，或援用證據不當，
    但除去該證據仍應為同一事實之認定），皆難謂係具體理由
    ，俾與第二審上訴制度在請求第二審法院撤銷、變更第一審
    不當或違法之判決，以實現個案救濟之立法目的相契合，並
    節制濫行上訴（最高法院著有97年度台上字第892號判決可
    參）。又緩刑之宣告，係實體法上賦予法院得為自由裁量之
    事項，不得任意指摘為違法。法院行使此項職權時，除應審
    查被告是否符合緩刑之法定要件外，仍應受比例原則與平等
    原則等一般法律原則之支配，以期達成客觀上之適當性、相
    當性與必要性之價值要求。若未違反比例原則、平等原則時
    ，自無濫用裁量權之違法（最高法院84年度台上字第2649號
    、95年度台上字第1779號判決意旨參照）。
二、檢察官起訴被告在甲○○所經營之鉅光廣告社工作，卻侵占
    客戶之款項，之後又為清償借款，未經父親丙○○同意，偽
    造本票一紙。被告承認業務侵占、詐欺等犯行，經原審判處
    罪刑，並定應執行刑有期徒刑2年。經指定辯護人為被告利
    益上訴，表示希望能給予緩刑等語，被告上訴亦同此意旨。
三、上訴人之上訴意旨略以：被告個人手有殘疾，領有身心障礙
    手冊，仍以製作廣告招牌之技能努力工作，有賺錢能力；被
    告與告訴人甲○○間的債務其金額不高，且被告已陸續清償
    告訴人甲○○之債務，實有還款誠意；被告入獄服刑將無法
    賺錢還債；況被告父親丙○○日前因車禍受傷，需坐輪椅復
    健，目前由被告負主要照顧之責，如因工作繁忙亦有請專職
    看護照顧，看護費用亦由被告支付，爰請求准予被告緩刑，
    讓被告可以賺錢養家，並盡人子之孝道云云。
四、經查：
  (一)本件雖然被告坦承犯行，公設辯護人於原審審理中請求酌減
    其刑並諭知緩刑（原審卷第160頁），原審經衡酌「被告已
    陸續清償5萬元」、「簽立本票之意，本在擔保而無流通在
    外，對金融秩序未生重大危害」等情，在客觀上可供憫恕，
    足以引起一般社會大眾之同而依照刑法第59條之規定酌減其
    刑。然原審審酌被告犯罪之動機、目的、手段、犯罪時所受
    刺激及其品性、生活狀況、智識程度、犯罪所生之損害，及
    犯罪後雖已與告訴人達成民事和解，惟只清償5萬元等一切
    情狀等情，未宣告緩刑。而告訴人甲○○於本院亦表達已經
    給予被告多次再生機會，被告仍未悔悟，實屬惡質等語（本
    院準備程序筆錄第2頁）。難以認定被告已經符合宣告緩刑
    之要件。本件原審法院既已審酌法定刑而依刑法第59條予以
    酌減，縱未宣告緩刑，仍屬適法。
  (二)雖然被告父親丙○○，向本院具狀陳述不願追究被告其一時
    之錯誤，且更願協助其還清和解債務，惟不幸發生車禍後，
    只能以輪椅代步，生活起居反需要他人照顧，有馬偕紀念醫
    院臺東分院之診斷證明書及巴氏量表附卷可參。然被告及其
    家人是否患病或犯罪情節可否被原諒，均與得否緩刑之實質
    要件「暫不執行為適當」之判斷無關（最高法院29年上字第
    26號判例參照）。且被告有毒品、賭博等罪前科，顯見其於
    前案判決有罪後仍未能悔過向善、潔身自愛，猶利用他人之
    信賴而侵占他人貨款，又未經父親同意而擅自偽造父親名義
    之本票詐欺取財，致生他人公司信譽及財產上之損害，綜合
    上述情況諭知緩刑將難收有預期效果而仍有執行之必要，是
    原審未宣告緩刑並無不妥。被告猶執陳詞，請求給予緩刑，
    其所列舉之上訴理由或已經原審加以衡量，或與判斷本件犯
    罪成立與否、量刑適當與否無關，並未就原判決如何認定事
    實、適用法律不當，量刑有何瑕疵，依據卷內資料而為具體
    指摘，自非上訴之具體理由。綜上所述，上訴人之上訴並無
    具體理由，不合法律上程式，應予駁回。
據上論斷，應依刑事訴訟法第367條前段，判決如主文。
本案經檢察官鍾忠孝到庭執行職務。
中    華    民    國    99    年    8     月    31    日
                  刑事庭審判長法  官  謝志揚
                              法  官  劉雪惠
                              法  官  賴淳良
以上正本證明與原本無異。
如不服本判決，應於收受送達後10日內向本院提出上訴書狀，其
未敘述理由者，並得於提起上訴狀後10日內向本院補提理由書（
均須按他造當事人之人數附繕本）「切勿逕送上級法院」。
告訴人或被害人如對於本判決不服者，應具備理由請求檢察官上
訴，其上訴期間之計算係以檢察官收受判決正本之日期為準。
中    華    民    國    99    年    8     月    31    日
                              書記官  吳璧娟

司法院資訊處製作；財團法人民間司法改革基金會備份。
